臺北高等行政法院判決　　　　　　　　　　　　　　　　九十三年度簡字第六四號
　　原　　　告　陸軍後勤學校
　　代　表　人　甲○○
　　送達代收人　乙○○
　　被　　　告　丙○○原名郭.
當事人間因償還公費事件，原告提起行政訴訟，本院判決如左：
　　主  文
被告應給付原告新台幣壹拾捌萬參仟零陸拾伍元，及自九十二年八月二十日起至清償
日止，按週年利率百分之五計算之利息。
訴訟費用由被告負擔。
　　事  實
一、事實概要：
　　緣被告於民國（下同）八十六年六月二十七日起就讀於原告學校常備士官班化工
　　科，因無就讀意願，自動辦理退學，於八十七年五月二十日核定退學在案，原告
　　依行為時「國軍各軍事學校學員生修業規則」第四十三條第七款、第四十四條第
　　一項前段、「民國八十六年國民中學畢（結）業生甄試升學軍事學校常備士官班
　　招生簡章」備註第八條、「國軍各軍事學校退學開除學生賠償費用辦法」第二條
　　、第三條第一項第一款規定，核計被告應賠償在校費用，計新台幣（下同）壹拾
　　捌萬參仟零陸拾伍元。被告迄未償還，原告遂提起本件行政訴訟。
二、原告之聲明及陳述：
  (一)聲明：
　1.被告應給付原告新台幣壹拾捌萬參仟零陸拾伍元，及自起訴狀繕本送達翌日起至
　　清償日止，按週年利率百分之五計算之利息。
  2.訴訟費用由被告負擔。
  (二)陳述：
  1.緣被告於八十六年六月二十七日起就讀於原告學校常備士官班化工科，因無就讀
　　意願，自動辦理退學，於八十七年五月二十日核定退學在案，原告依行為時「國
　　軍各軍事學校學員生修業規則」第四十三條第七款、第四十四條第一項前段、「
　　民國八十六年國民中學畢（結）業生甄試升學軍事學校常備士官班招生簡章」備
　　註第八條、「國軍各軍事學校退學開除學生賠償費用辦法」第二條、第三條第一
　　項第一款規定，核計被告應賠償在校費用，計壹拾捌萬參仟零陸拾伍元。
　2.被告之父親郭應福雖曾於八十七年五月十四日書立同意退學保證書，保證願意負
　　責賠償被告在校一切費用，惟迄今已逾五年，仍未返還。原告又念及被告曾為在
    校學生，不忍使其受訟累，故僅以存證信函催告其返還上開款項，惟被告屢經催
    告，仍置之不理，為此爰依法請求判決如訴之聲明。
三、被告經合法通知答辯，未作任何聲明或陳述。
　　理  由
一、按行政機關基於其法定職權，為達特定之行政上目的，於不違反法律規定之前提
    下，自得與人民約定提供某種給付，並使接受給付者負合理之負擔或其他公法上
    對待給付之義務，而成立行政契約關係。依國防部訂頒之「國軍各軍事學校退學
    開除學生賠償費用辦法」第一條第一項「國軍各軍事學校（院班）招考之學生報
    到入學後，經退學或開除學籍者，符合本辦法免賠在校費用之規定外，均應賠償
    在校期間費用。」及「民國八十六年國民中學畢（結）業生甄試升學軍事學校常
    備士官班招生簡章」備註第八條「在校受訓期間，如因故退學或開除學籍者，必
    須依照『國軍各軍事學校退學開除學生賠償費用辦法』規定辦理賠償。」之規定
    ，已成為國軍各軍事學校與公費學生間所訂契約之內容，其性質係屬行政契約（
    司法院釋字第三四八號解釋意旨參照），與一般私法契約有別。
二、次按公法與私法，雖各具特殊性質，但二者亦有其共通之原理，私法規定之表現
    一般法理者，應亦可適用於公法關係。行政法院（現改制為最高行政法院）五十
    二年判字第三四五號判例著有明文。私法上財產方面之法律關係，著重於經濟價
    值之權利義務關係，公法上之財產關係亦同。民法總則關於時效消滅規定，乃關
    於請求權之一般規定，於公法上之財產請求權，公法如未另為規定，亦應有其適
    用。又行政程序法施行前已發生公法上請求權之消滅時效期間，不適用行政程序
    法第一百三十一條第一項規定，應依行政程序法施行前有關法律之規定，無相關
    法律規定者，類推適用民法消滅時效之規定（法務部九十年三月二十二日法令字
    第○○八六一七號函釋意旨參照）。經查，依國防部訂頒之「國軍各軍事學校退
    學開除學生賠償費用辦法」第一條第一項及「民國八十六年國民中學畢（結）業
    生甄試升學軍事學校常備士官班招生簡章」備註第八條規定而約定產生之請求權
    ，相關法律並無消滅時效規定，故本件應類推適用民法第一百二十五條（請求權
    ，因十五年間不行使而消滅。但法律所定期間較短者，依其規定）有關十五年消
    滅時效期間之規定。
三、本件原告主張被告原係原告學校學生，因無就讀意願，自動辦理退學，經核定退
    學在案，其在學期間之全部費用為壹拾捌萬參仟零陸拾伍元等情業據原告提出退
    學通知書、退學費用明細表及被告於九十年三月十六日以中壢十四支郵局、九十
    二年五月七日以龍潭中興郵局、九十二年六月十日以龍潭烏林郵局發出之存證信
    函等影本為證，堪認原告之主張為真實。又本件訴訟標的乃係原告基於行政契約
    關係所生向被告請求違約損害賠償之請求權，揆諸前開說明，自應類推適用民法
    一百二十五條十五年之消滅時效規定，故本件原告之請求權並未消滅。則原告本
    於行政契約，請求被告償還公費壹拾捌萬參仟零陸拾伍元，及自起訴狀繕本送達
    翌日即九十二年八月二十日起至清償日止，按週年利率百分之五計算之利息，自
    屬於法有據，應予准許。又本件依卷內所得資料，事證已臻明確，爰不經言詞辯
    論為之。
據上論結，本件原告之訴為有理由，依行政訴訟法第二百三十三條第一項、第九十八
條第三項前段，判決如主文。
中　　華　　民　　國　　九十三　　　年　　　三 　　　月　　　十六　　　日
                                  臺北高等行政法院  第二庭
      　　　　　　　　　　　　　　　　　　　　      法　官　林文舟
右為正本係照原本作成。
本件以訴訟事件所涉及之法律見解具有原則性者為限，始得於本判決送達後二十日內
向本院提出上訴狀並表明上訴理由，如已於本判決宣示後送達前提起上訴者，應於判
決送達後二十日內補具上訴理由（均按他造人數附繕本），且經最高行政法院許可後
方得上訴。
中　　華　　民　　國　　九十三　　　年　　　三 　　　月　　　十六　　　日
                                                   書記官  余淑芬
